【裁判字號】    99,訴,2392
【裁判日期】    990917
【裁判案由】    毒品危害防制條例
【裁判全文】
臺灣板橋地方法院刑事判決              99年度訴字第2392號
公  訴  人  臺灣板橋地方法院檢察署檢察官
被      告  甲○○
上列被告因違反毒品危害防制條例案件，經檢察官提起公訴（99
年度毒偵字第4410號、第4466號），本院合議庭裁定改依簡式審
判程序，判決如下：
    主  文
甲○○施用第一級毒品，處有期徒刑柒月；又施用第二級毒品，
處有期徒刑肆月；又施用第一級毒品，處有期徒刑柒月，扣案之
第一級毒品海洛因壹包（含包裝袋，驗餘淨重零點零柒參公克）
，沒收銷燬之；又施用第二級毒品，處有期徒刑肆月，扣案之第
二級毒品甲基安非他命壹包（含包裝袋，驗餘淨重零點貳零零捌
公克），沒收銷燬之；扣案之吸食器壹組沒收。應執行有期徒刑
壹年捌月，扣案之第一級毒品海洛因及第二級毒品甲基安非他命
各壹包（均含包裝袋，驗餘淨重各為零點零柒參公克、零點貳零
零捌公克），均沒收銷燬之；扣案之吸食器壹組沒收。
    事  實
一、甲○○前曾於民國95年間，因施用毒品案件，經臺灣桃園地
    方法院以95年度毒聲字第1309號裁定送觀察、勒戒後，認無
    繼續施用毒品之傾向，於96年3 月2 日執行完畢釋放，並經
    臺灣桃園地方法院檢察署檢察官以96年度毒偵緝字第41 號
    、96年度毒偵字第513 號為不起訴處分確定。詎其猶不知悔
    改，明知海洛因、甲基安非他命分係屬毒品危害防制條例第
    2 條第2 項第1 款、第2 款所定之第一級、第二級毒品，不
    得持有、施用，於前述觀察勒戒執行完畢釋放後5 年內，復
    分別基於施用第一級毒品海洛因、第二級毒品甲基安非他命
    之犯意，先後為下列之行為：(一)於99年3 月18日上午某時許
    ，在其位於臺北市○○區○○街40巷20號4 樓之1 之居所內
    ，先以將香菸摻以毒品海洛因後點燃吸食之方式，施用第一
    級毒品海洛因乙次，再以將毒品甲基安非他命置於吸食器內
    ，以火燒烤吸食煙氣之方式，另施用第二級毒品甲基安非他
    命乙次；(二)於99年5 月22日某時許，在其友人位於臺北縣中
    和市某處之居所內，先後以前揭同一方式，施用第一級毒品
    海洛因及第二級毒品施用甲基安非他命各乙次。嗣分別於99
    年3 月18日晚間9 時許，為警在臺北縣中和市○○路29號前
    查獲；同年5 月22日凌晨2 時25分許，為警在臺北縣中和市
    ○○路294 巷口查獲，並扣得其所有供己施用之海洛因1 包
    （驗前淨重0.075 公克、驗餘淨重0.073 公克）、甲基安非
    他命毒品1 包（驗前淨重0.2010公克、驗餘淨重0.2008 公
    克），及供施用甲基安非他命毒品使用之吸食器1 組，再經
    警先後採集其尿液送驗後，檢驗結果均呈嗎啡、甲基安非他
    命之陽性反應，而查悉上情。
二、案經臺北縣政府警察局中和第二分局報告臺灣板橋地方法院
    檢察署檢察官偵查起訴。
    理  由
一、按本件被告甲○○所犯係死刑、無期徒刑、最輕本刑為3 年
    以上有期徒刑以外之罪，其於準備程序中就前揭被訴事實為
    有罪之陳述，經受命法官告知簡式審判程序之旨，並聽取其
    與公訴人之意見後，本院合議庭認為適宜由受命法官獨任進
    行簡式審判程序，爰依刑事訴訟法第273 條之1 第1 項規定
    ，裁定由受命法官獨任進行簡式審判程序，合先敘明。
二、上揭事實，業據被告於本院審理時供承不諱，且被告2 次為
    警採集尿液送驗之結果，均呈現嗎啡、甲基安非他命之陽性
    反應，分別有台灣檢驗科技股份有限公司99年5 月12日濫用
    藥物檢驗報告（檢體編號為：T0000000號）、99年6 月8 日
    濫用藥物檢驗報告（檢體編號：T0000000號）各1 紙、臺北
    縣政府警察局中和第二分局毒品案犯罪嫌疑人姓名及代碼對
    照表2 紙在卷可參，並有白色粉末及白色透明晶體各1 包，
    及吸食器1 組扣案可資佐證，且上開白色粉末及白色透明晶
    體經送驗後，確分別含有海洛因、甲基安非他命成分（均含
    包裝袋，驗前淨重0.075 公克、驗餘淨重0.073 公克；驗前
    淨重0.2010公克、驗餘淨重0.2008公克），亦有交通部民用
    航空局航空醫務中心99年6 月3 日航藥鑑字第0993600 號鑑
    定書1 紙在卷可考。足徵被告之自白與事實相符，堪以採信
    。是本案事證明確，被告於前開時地，分別施用第一級毒品
    海洛因及第二級毒品甲基安非他命各2 次之犯行，洵堪認定
    。
三、按犯毒品危害防制條例第10條之罪，經觀察、勒戒後，認無
    繼續施用毒品之傾向，應即釋放，並為不起訴處分；認有繼
    續施用毒品之傾向者，應由檢察官聲請法院裁定令入戒治處
    所施以強制戒治，至無繼續戒治之必要，強制戒治期滿，應
    即釋放，由檢察官為不起訴處分。經觀察勒戒、強制戒治執
    行完畢釋放後，5 年內再犯第10條之罪，依93年1 月9 日修
    正施行之毒品危害防制條例第23條第2 項規定意旨，應由檢
    察官偵查起訴。經查：本件被告前因施用毒品案件，經臺灣
    桃園地方法院以95年度毒聲字第1309號裁定送觀察、勒戒後
    ，認無繼續施用毒品之傾向，於96年3 月2 日執行完畢釋放
    ，並經臺灣桃園地方法院檢察署檢察官以96年度毒偵緝字第
    41號、96年度毒偵字第513 號為不起訴處分確定等情，有臺
    灣高等法院被告前案紀錄表1 份在卷可考，詎仍不知戒絕毒
    癮，於觀察、勒戒執行完畢釋放後5 年內，再犯本件毒品危
    害防制條例第10條之罪，依前開規定，應予依法論科。
四、論罪科刑：
  (一)查海洛因、甲基安非他命分別係毒品危害防制條例第2 條第
    2 項第1 款、第2 款所稱之第一級、第二級毒品，不得非法
    持有及施用。核被告如事實欄一(一)、(二)之所為，均係犯毒品
    危害防制條例第10條第1 項、第2 項之施用第一級海洛因毒
    品罪、第二級甲基安非他命毒品罪。被告各次持有第一級毒
    品海洛因、第二級毒品甲基安非他命之低度行為，皆已為施
    用之高度行為所吸收，均不另論罪。又被告分別施用第一級
    毒品海洛因2 次及第二級毒品甲基安非他命2 次之犯行間，
    犯意各別，罪名互殊，應予分論併罰。公訴意旨雖認被告曾
    於98年10月5 日受有期徒刑執行完畢，於5 年內故意再犯本
    件之罪，應論以累犯等語，惟按被告犯應併合處罰之數罪，
    經法院以判決或裁定定其數罪之應執行刑確定者，該數罪是
    否執行完畢，均係以所定之應執行刑全部執行完畢為斷。其
    在定應執行刑之前已先執行之有期徒刑之罪，因嗣後與他罪
    合併定應執行刑，而由檢察官換發執行指揮書執行應執行刑
    ，是其前已執行之有期徒刑部分，僅應予扣除，該罪宣告之
    刑不能認為已執行完畢，此有最高法院93年台非字第298 號
    判決意旨可參。查被告曾因施用毒品案件，經本院分別以(一)
    97年度簡字第10747 號簡易判決判處有期徒刑2 月；(二)98年
    度訴緝字第286 號判決判處有期徒刑7 月、4 月（應執行有
    期徒刑10月）確定，其中(一)部分之罪刑雖業於98年10月5 日
    易科罰金執行完畢，然前開(一)、(二)案件所處之刑，嗣經本院
    另以99年度聲字第11 40 號裁定定應執行刑為有期徒刑10月
    確定，被告於99年9 月8 日入監執行，現仍在監執行中等情
    ，有上開被告前案紀錄表附卷可參，依上開說明，被告上開
    宣告之罪刑尚不能認已執行完畢，則被告於前揭時地先後再
    犯本件違反毒品危害防制條例之罪，自無成立累犯之餘地，
    是公訴人前開之聲請容有誤會，併此敘明。爰審酌被告雖經
    觀察勒戒，卻仍未能戒絕施用毒品惡習，再犯施用毒品之罪
    ，顯見其戒治意志不堅，本應從重量刑以收刑罰教化之效，
    惟念其施用毒品係對己身殘害，並未造成他人具體危害，且
    於犯後坦承犯行，態度尚稱良好等一切情狀，酌情分別量處
    如主文所示之刑，並定其應執行之刑，以示儆懲。
  (二)末以，扣案之白色粉末及白色透明晶體各1 包經送驗結果，
    確分別含第一級毒品海洛因、第二級毒品甲基安非他命之成
    分，業已認明如前，爰均應依毒品危害防制條例第18條第1
    項前段之規定，沒收銷燬之；又鑑定單位一般係以傾倒之方
    式，將包裝袋內之毒品倒出而與包裝袋分離而稱重，必要時
    ，輔以刮杓刮取袋內毒品，然無論依何種方式分離，包裝袋
    內均有極微量之毒品殘留，業經法務部調查局以93年3 月19
    日調科壹字第09300113060 號函釋在案，並為本院職務上已
    知之事實，足認本件用以包覆扣案海洛因及甲基安非他命之
    包裝袋各1 只，其內均含有極微量之毒品殘留而無法析離，
    應整體視為扣案之第一級毒品海洛因及第二級毒品甲基安非
    他命，不問屬於犯人與否，俱依前開規定併予沒收銷燬之。
    至於鑑驗耗用之毒品既已滅失，自無庸宣告沒收銷燬。另扣
    案吸食器1 組屬被告所有，且為供本件被告施用第二級甲基
    安非他命毒品犯行所用之物乙節，業據被告於本院審理中供
    承在卷（見本院卷第40頁），爰依刑法第38條第1 項第2 款
    ，併予宣告沒收。至扣案之分裝杓1 支及注射針筒3 支等物
    ，被告否認為其所有，復無證據足以證明此等扣案物與被告
    本件施用毒品犯行直接關涉，爰不併予宣告沒收，附此說明
    。
據上論斷，應依刑事訴訟法第273 條之1 第1 項、第299 條第1
項前段，毒品危害防制條例第10條第1 項、第2 項、第18條第1
項前段，刑法第11條、第51條第5 款、第38條第1 項第2 款，判
決如主文。
本案經檢察官張世聰到庭執行職務。
中    華    民    國    99    年    9    月    17     日
                  刑事第九庭   法  官 鄭凱文
以上正本證明與原本無異。
如不服本判決應於收受本判決後10日內向本院提出上訴書狀，並
應敘述具體理由，如未敘述上訴理由者，應於上訴期間屆滿後20
日內補提理由書狀於本院（均須按他造當事人之人數附繕本）「
切勿逕送上級法院」。
                               書記官 陳筱惠
中    華    民    國    99    年    9     月    17    日
附錄本案論罪法條：
毒品危害防制條例第10條：
施用第一級毒品者，處6 月以上5 年以下有期徒刑。
施用第二級毒品者，處3 年以下有期徒刑。

司法院資訊處製作；財團法人民間司法改革基金會備份。
